臺灣花蓮地方法院刑事判決　　　　　　　　　　　　九十三年度花交易字第二四號
　　公　訴　人　臺灣花蓮地方法院檢察署檢察官
　　被　　　告　乙○○
　　選任辯護人　王政琬律師
右列被告因過失傷害案件，經檢察官聲請以簡易判決處刑（九十三年度發查偵字第一
九四號），本院認有刑事訴訟法第四百五十一條之一第四項但書之情形，不應適用簡
易程序，而改依通常程序審理，茲判決如左：
    主  文
乙○○因過失傷害人，處拘役貳拾日，如易科罰金，以參佰元折算壹日。
    事  實
一、乙○○於民國九十二年七月二十八日中午十二時三十分許，駕駛車牌號碼Ｇ六─
    六二三五號自用小客車，沿花蓮縣花蓮市○○街由北往南方向行駛，剛好當時丁
    ○○所騎乘之車號ＲＰＬ─二一一號機車也正沿同路同方向行駛於乙○○駕駛車
    輛的右前方，二人在途經該路快接近博愛街口處時，乙○○理應注意汽車超車，
    超越時應顯示左方向燈並於前車左側保持半公尺以上之間隔超過；且在設有禁止
    超車標線地段，不得超車；丁○○也應該要注意在未劃分快慢車道之道路騎乘機
    器腳踏車，得在最右側車道行駛；行駛於右側車道或慢車道者，應以兩段方式進
    行左轉彎。而且當時是晴朗的白天、柏油路面乾燥無缺陷，也沒有障礙物，視距
    良好，並沒有不能注意的情形，乙○○卻疏忽沒有注意到該路段為雙黃線禁止超
    車路段，就貿然超車且未與丁○○保持半公尺的間隔，剛好在車道中央騎乘機車
    的丁○○也沒有注意就突然左轉，造成丁○○所騎乘的機車左側車頭及車身與乙
    ○○所駕車輛的右側車身發生擦撞後，致丁○○人車倒地，使丁○○受有左肘挫
    傷五乘五公分、左膝挫傷八乘六公分等傷害。乙○○在肇事後於未被有偵查犯罪
    職務之公務員發覺前，立即報警處理，且停留於現場在警員到場處理時自首肇事
    ，接受審判。
二、案經丁○○告訴台灣花蓮地方法院檢察署檢察官偵查起訴。
    理  由
一、被告乙○○雖然坦承在上述的時間、地點駕車與告訴人丁○○發生擦撞，並造成
    告訴人受傷乙情，然而仍矢口否認有何過失傷害的犯行，辯稱：當時她和告訴人
    是同向行駛，她在內車道，告訴人騎乘機車在車道右邊白線外側，就騎在她的右
    前方，告訴人要左轉時沒有先打方向燈，就駛入她的車道內，是告訴人自己來撞
    她，她並沒有過失等語。
二、經本院調查的結果：
（一）被告於九十二年七月二十八日中午十二時三十分許，駕駛車牌號碼Ｇ六─六二
      三五號自用小客車，沿花蓮市○○街由北往南方向行駛，途經該路快接近博愛
      街口處時，右側車身與丁○○所騎乘之車號ＲＰＬ─二一一號機車之左側車頭
      及車身發生擦撞，致丁○○人車倒地受有左肘挫傷五乘五公分、左膝挫傷八乘
      六公分等傷害的事實，業據被告坦白承認，且有卷內所附的道路交通事故調查
      報告表、道路交通事故現場圖、現場照片、車損照片多張，以及國泰聯合診所
      診斷證明書一份可以佐證。
（二）被告雖辯稱：車禍發生原因是告訴人原騎乘在車道右邊白線外側，忽然左轉入
      車道所致，並非因她超車才發生的擦撞，所以撞擊點並非靠近雙黃線的碎片散
      落處，而是在靠車道右側處等語，然而，(1)依據被告於警詢及偵查中之供述以
      觀，告訴人當是在車道內騎乘機車，因車速極慢，駕車行駛於告訴人後方的被
      告即從告訴人左側超車，適告訴人忽然左轉，以致兩車發生擦撞所致等情，業
      據被告於警詢及偵查中供述詳盡（詳偵查卷第八頁、第十一頁、第四十二頁）
      ，且其於偵查中之供述業經本院當庭勘驗偵查錄音光碟屬實，製有詳載被告偵
      查供述之勘驗筆錄一份在卷可佐。(2)且被告於警詢中亦自承她因告訴人突然左
      轉，所以立即將車子轉向中心線閃避，但告訴人的機車還是與其發生碰撞，並
      同意以告訴人機車照後鏡之碎片掉落點作為車禍撞擊點等語（詳偵查卷第十一
      頁），此與卷附之道路交通事故現場圖所繪之碎片散落處，以及本院於九十四
      年五月二十七日會同案發時現場處理警員丙○○及告訴人、被告、辯護人等至
      現場勘驗的結果，告訴人及警員丙○○現場陳述撞擊點的內容，都相符合，製
      有勘驗筆錄一份，並有勘驗照片數張足供參酌。是綜合上述，足徵被告當時確
      係跨越雙黃線超車，致與告訴人發生車禍無疑，被告上述辯解，無足採信。
（三）至於告訴人雖指稱他並沒有要左轉，而是在直行時遭被告從後方撞擊等語，核
      與卷附雙方車損照片，車損位置分別位於被告右前側車門，以及告訴人機車左
      側車頭及車身處，告訴人車尾毫無損傷等情不符（詳偵查卷第二十五頁至第二
      十九頁），此部分指述自不可採，且告訴人若非左轉，何以左側車頭處會有如
      照片所示之擦撞痕跡，是被告辯稱告訴人當時突然左轉至兩車發生擦撞等語，
      應可採信。
（四）按汽車超車，超越時應顯示左方向燈並於前車左側保持半公尺以上之間隔超過
      ；且在設有禁止超車標線地段，不得超車；在未劃分快慢車道之道路騎乘機器
      腳踏車，得在最右側車道行駛；騎乘機器腳踏車行駛於右側車道或慢車道者，
      應以兩段方式進行左轉彎，道路交通安全規則第一百零一條第五款後段、第二
      款；第九十九條第一項第一款後段、第三款後段分別定有明文。被告與告訴人
      開車及騎乘機車行經肇事地點，自各應依上述規定行之，以免發生車禍，而且
      當時是晴朗的白天、柏油路面乾燥無缺陷，也沒有障礙物，視距良好的情況，
      並沒有不能注意的情形，有前述的道路交通事故調查報告表為憑，被告與告訴
      人竟然都疏未注意，以致肇事，造成告訴人受傷的結果，被告及告訴人二人的
      行為當然都有過失，且雙方的過失行為都是造成告訴人傷害結果的原因，二者
      間有相當因果關係。又刑法所處罰的過失傷害行為，只要是行為人本身負有注
      意的義務，在能夠注意的情況之下，竟未及注意，以致造成他人受傷害的結果
      ，不論第三人或被害人本身有無過失，該行為人仍然要負過失傷害的刑責，本
      案的情形，正是如此，所以，被告仍應該要為自己的過失行為負擔刑責，附此
      敘明。本件事證明確，被告因其過失行為而傷害人的犯罪行為應可認定。
三、被告的行為所觸犯的罪名是：刑法第二百八十四條第一項前段的過失傷害罪。又
    本件被告於車禍肇事後，立即報警處理，且停留於現場在警員到場處理時自首肇
    事的事實，業據被告及告訴人於警詢時陳述甚詳，是被告對於未發覺之罪自首而
    受裁判，應依刑法第六十二條前段之規定減輕其刑。本院在審酌被告過失的程度
    ，告訴人對於本件事故之發生亦與有過失，且告訴人因此所受的傷勢尚微，然雙
    方至今仍無法達成和解，暨被告犯罪後的態度等一切情狀之後，量處如主文所記
    載的刑罰，並諭知易科罰金的折算標準。
據上論斷，應依刑事訴訟法第四百五十二條、第二百九十九條第一項前段，刑法第二
百八十四條第一項前段、第六十二條前段、第四十一條第一項前段，罰金罰鍰提高標
準條例第一條前段、第二條，判決如主文。
本案經檢察官甲○○到庭執行職務。
中      華      民      國    九十四    年      七      月     十五     日
                              臺灣花蓮地方法院刑事第一庭
                                  審判長法官  張  健  河
                                        法官  李  豫  雙
                                        法官  陳  雅  敏
右正本證明與原本無異。
如對本判決不服，應於送達後十日內，向本院提出上訴狀。（應抄附繕本）告訴人或
被害人如對於本判決不服者，應具備理由請求檢察官上訴，其上訴期間之計算係以檢
察官收受判決正本之日期為準。
                                  法院書記官
中      華      民      國    九十四    年      七      月     十九     日
附錄本判決論罪之法律條文：
中華民國刑法第二百八十四條第一項：
因過失傷害人者，處六月以下有期徒刑、拘役或五百元以下罰金，致重傷者，處一年
以下有期徒刑、拘役或五百元以下罰金。
